【裁判字號】    99,易,292
【裁判日期】    990913
【裁判案由】    竊盜
【裁判全文】
臺灣屏東地方法院刑事判決               99年度易字第292號
公  訴  人  臺灣屏東地方法院檢察署檢察官
被      告  甲○○
指定辯護人  本院公設辯護人  乙○○
上列被告因竊盜案件，經檢察官提起公訴（99年度偵字第3571號
），本院判決如下：
    主  文
甲○○竊盜，處拘役伍拾日，如易科罰金，以新臺幣壹仟元折算
壹日。
    事  實
一、甲○○意圖為自己不法之所有，於民國99年4 月3 日17時許
    ，在屏東縣屏東市○○路與杭州路交岔口之「第四波電玩遊
    戲場」店內，徒手竊取俞韋章女友所有之黑色側背包1 個（
    內有4 個小皮夾、俞韋章之身分證、健保卡及新台幣700 元
    ），得手後，旋即逃逸。嗣於同日20時5 分許，在屏東市○
    ○路「媽祖廟」廁所前，因行跡可疑為警盤查，而查悉上情
    。
二、案經屏東縣政府警察局屏東分局報告臺灣屏東地方法院檢察
    署檢察官偵查起訴。
    理  由
一、證據能力：
（一）本件被告甲○○所為不利於己之陳述，並無出於強暴、脅
      迫、利誘、詐欺、疲勞訊問、違法羈押或其他不正之方法
      ，亦非違反法定障礙事由經過期間不得訊問或告知義務之
      規定而為，且被告及其辯護人對被告自白之證據能力表示
      無意見（本院卷第11頁），依刑事訴訟法第156 條第1 項
      、第158 條之2 規定，應認其有證據能力。
（二）被告以外之人於檢察事務官、司法警察官或司法警察調查
      中所為之陳述，與審判中不符時，其先前之陳述具有較可
      信之特別情況，且為證明犯罪事實存否所必要者，得為證
      據，刑事訴訟法第第159 條之2 定有明文。本件公訴人以
      證人即被害人俞韋章於警詢中之證詞為證據，辯護人於本
      院準備程序中否認其證據能力，經查證人俞韋章於警詢之
      陳述與在本院審理時所為之證言，並無明顯不同之處，且
      其於本院審理中已就犯罪情節證述明確，核與其於警詢中
      所陳犯罪情節並無不符之情形存在，是其於警詢中之證詞
      已不具必要性，應認其於警詢中之證詞不具證據能力。
（三）又被告以外之人於審判外之陳述，雖不符刑事訴訟法第15
      9 條之1 至第159 條之4 之規定，而經當事人於審判程序
      同意作為證據，法院審酌該言詞陳述或書面陳述作成時之
      情況，認為適當者，亦得為證據；另當事人、代理人或辯
      護人於法院調查證據時，知有第159 條第1 項不得為證據
      之情形，而未於言詞辯論終結前聲明異議者，視為有前項
      之同意，刑事訴訟法第159 條之5 定有明文。經查，卷附
      之員警職務報告、贓物認領保管單各1 紙，經本院於審理
      時予以提示並告以要旨，且經檢察官及被告、辯護人表示
      意見，當事人均未於言詞辯論終結前對於上開證據聲明異
      議，本院認該證據，並無任何違法取證之不適當情形，以
      之作為證據使用係屬適當，應認有證據能力。
二、上揭犯罪事實，業據被告於偵查及本院審理中坦承不諱，並
    稱係因沒有錢吃飯，所以去偷別人的錢，本打算拿那些錢吃
    飯，事後已還被害人等語綦詳（分見偵卷第5 頁、本院第51
    頁），核與證人即被害人俞韋章於本院審理中證述之情節相
    符，並有贓物認領保管單、員警職務報告各1 紙、現場照片
    6 張在卷可稽，足認被告之自白與事實相符，罪證明確，犯
    行洵堪認定，應依法論科。
三、核被告所為，係犯刑法第320 條第1 項之普通竊盜罪。又被
    告為中度精神障礙之人，除本案外，另涉準強盜罪而經公訴
    人提起公訴，經本院以98年度訴字第1367號審理後，業於99
    年8 月31日判決，於上開案件審理中，為究明其行為時是否
    因上開精神障礙或其他心智缺陷，致不能辨識其行為違法或
    依其辨識而行為之能力是否有所欠缺或顯著降低，經本院將
    被告送往高雄市立凱旋醫院為精神鑑定，結果為：依被告之
    病史（智能障礙、精神分裂症），行為當時並非精神分裂症
    活性期，辨識行為違法之能力並無減低，但依其辨識而行為
    之能力雖會略為減低但未達顯著降低之程度；又被告於本案
    行為之前數月均未規則就診治療，缺乏合適照顧者，與父親
    關係不佳，經年在外遊蕩，缺乏管束力，被告本身亦對侵害
    他人權益不甚在意，對先前竊盜案入獄一事也不甚害怕，以
    此推論涉案當時其精神狀況有部分受疾病影響，辯識行為違
    法之能力雖未受損，亦未達顯著降低之程度，有該院精神鑑
    定書可稽（見本院卷第37至39頁），而被告及辯護人均同意
    以該鑑定為本案之精神鑑定（見本院卷第51頁），是被告不
    符刑法第19條第1 項、第2 項所定不罰或得減輕其刑之要件
    。爰審酌被告不思正道取財，貪慾圖便，苟且偷盜，對被害
    人財產造成危害，惟念及被告本人有中度精神障礙之身心狀
    況，其一人獨自在外流浪，居無定所，為求溫飽而竊取他人
    之物之犯罪動機，而所竊財物價值不高，且經被害人領回，
    暨公訴人所求處刑度核屬過重等一切情狀，量處如主文所示
    之刑，並諭知易科罰金之折算標準。
據上論斷，應依刑事訴訟法第284 條之1 、第299 條第1 項前段
，刑法第320 條第1 項、第41條第1 項前段，刑法施行法第1 條
之1 第1 項、第2 項前段，判決如主文。
本案經檢察官曾士哲到庭執行職務。
中    華    民    國    99    年    9     月    13    日
                  刑事第四庭    法  官  蔡玉雪
以上正本證明與原本無異。
如不服本判決應於收受判決後10日內向本院提出上訴書狀，並應
敘述具體理由；其未敘述上訴理由者，應於上訴期間屆滿後20日
內向本院補提理由書（均須按他造當事人之人數附繕本）「切勿
逕送上級法院」。
中    華    民    國    99    年    9     月    13    日
                                書記官  許倬維
附錄本案論罪科刑法條全文：
中華民國刑法第320條第1項
意圖為自己或第三人不法之所有，而竊取他人之動產者，為竊盜
罪，處5年以下有期徒刑、拘役或 5 百元以下罰金。

司法院資訊處製作；財團法人民間司法改革基金會備份。
